---
title: "Quais Fatores Mais Causam Atritos no Ambiente de Trabalho que pode levar o desligamento do colaborador?"
author: "Diego"
date: "02/04/2021"
output: html_document
---

<br/>

#### Neste projeto nosso objetivo é analisar uma série de atributos de colaboradores de uma empresa e identificar quais atributos são mais relevantes para gerar atritos entre os colaboradores, sendo um dos motivos da pessoa desligar da empresa e então apresentaremos nossas conclusões aos tomadores de decisão.

<br/><br/>


**A fonte de dados foi extraido na empresa IBMG, são dados reais, porém não são dos funcionários da IBM**


**Configurando o diretório de trabalho**
```{r}
setwd("C:/FCD/Business_Analytics/Cap08")
```

**Importar as bibiotecas**
```{r}
library(caret)
library(ggplot2)
library(gridExtra)
library(data.table)
library(car)
library(caTools)
library(corrplot)
library(rpart)
library(rpart.plot)
```

**Carregando o dataset**
```{r}
dados_rh <- fread('dados/dataset.csv')
```

**Verificando a dimensão do dataset**
```{r}
dim(dados_rh)
```

**Visualizar as primeiras linhas**
```{r}
head(dados_rh, 5)
```

**Verificar o tipo dos dados**
```{r}
str(dados_rh)
```

**Resumo do dataset**
```{r}
summary(dados_rh)
```

**Realizar a limpeza e Transformação**

**Transformando variáveis categóricas para o tipo fator**
```{r}
dados_rh$Attrition                <- as.factor(dados_rh$Attrition)
dados_rh$BusinessTravel           <- as.factor(dados_rh$BusinessTravel)
dados_rh$Department               <- as.factor(dados_rh$Department)
dados_rh$Education                <- as.factor(dados_rh$Education)
dados_rh$EducationField           <- as.factor(dados_rh$EducationField)
dados_rh$'Employee Source'        <- as.factor(dados_rh$'Employee Source')
dados_rh$EnvironmentSatisfaction  <- as.factor(dados_rh$EnvironmentSatisfaction)
dados_rh$Gender                   <- as.factor(dados_rh$Gender)
dados_rh$JobInvolvement           <- as.factor(dados_rh$JobInvolvement)
dados_rh$JobLevel                 <- as.factor(dados_rh$JobLevel)
dados_rh$JobRole                  <- as.factor(dados_rh$JobRole)
dados_rh$JobSatisfaction          <- as.factor(dados_rh$JobSatisfaction)
dados_rh$MaritalStatus            <- as.factor(dados_rh$MaritalStatus)
dados_rh$OverTime                 <- as.factor(dados_rh$OverTime)
dados_rh$PerformanceRating        <- as.factor(dados_rh$PerformanceRating)
dados_rh$RelationshipSatisfaction <- as.factor(dados_rh$RelationshipSatisfaction)
dados_rh$StockOptionLevel         <- as.factor(dados_rh$StockOptionLevel)
dados_rh$WorkLifeBalance          <- as.factor(dados_rh$WorkLifeBalance)
```

**Verificar os tipos de dados**
```{r}
str(dados_rh)
```

**Transformando variáveis numéricas para o tipo inteiro**
```{r}
dados_rh$DistanceFromHome  <- as.integer(dados_rh$DistanceFromHome)
dados_rh$MonthlyIncome     <- as.integer(dados_rh$MonthlyIncome)
dados_rh$PercentSalaryHike <- as.integer(dados_rh$PercentSalaryHike)
```

**Drop dos níveis de fatores com 0 count e visualizando características dos dados**
```{r}
dados <- droplevels(dados_rh)
str(dados_rh)
summary(dados_rh)
```

**Visualizar as primeiras linhas**
```{r}
head(dados_rh, 5)
```

**Engenharia de Atributos**

**Criamos uma coluna de anos anteriores de experiência para visualizar melhor o perfil de experiência do funcionário.**

**Podemos ver que termos muito mais pessoas que ainda não tem 1 ano de experência, sendo que a média de 2 anos.**
```{r}
dados_rh$PriorYearsOfExperience <- dados_rh$TotalWorkingYears - dados_rh$YearsAtCompany
table(dados_rh$PriorYearsOfExperience)
summary(dados_rh$PriorYearsOfExperience)
```

**Visualizar as primeiras linhas**
```{r}
head(dados_rh, 5)
```

**A estabilidade no emprego (job tenure) é a medida do tempo que um funcionário está empregado por seu empregador atual. A estabilidade no emprego de um funcionário é muito importante e muitas vezes os empregadores consideram a estabilidade no emprego um critério para a contratação de novos funcionários. A permanência no emprego pode ser longa ou curta.**

**Criamos um novo recurso de estabilidade média para traçar o perfil de permanência média dos funcionários em empresas anteriores.**
```{r}
dados_rh$AverageTenure <- dados_rh$PriorYearsOfExperience / dados_rh$NumCompaniesWorked
```

**A operação anterior cherou valores Inf, vamos substituir por valores zero.**
```{r}
summary(dados_rh$AverageTenure)
dados_rh$AverageTenure[!is.finite(dados_rh$AverageTenure)] <- 0
summary(dados_rh$AverageTenure)
```

**Analisamos e dividimos os dados como base na coluna Termination, que indica se o funcionário foi desligado da empresa.**
```{r}
dados_rh_1 <- dados_rh[dados_rh$Attrition != 'Termination']
dados_rh_1 <- droplevels(dados_rh_1)
dim(dados_rh_1)
summary(dados_rh_1)
```


**Mesmo filtro anterior, mas agora por demissão voluntária**
```{r}
dados_rh_2 <- dados_rh[dados_rh$Attrition != 'Voluntary Resignation']
dados_rh_2 <-droplevels(dados_rh_2)
dim(dados_rh_2)  
summary(dados_rh_2)
```

**Análise Exploratória**

**Plots de análise univariada**

**Termos mais pessoas do sexo masculino do que feminino**
```{r}
ggplot(dados_rh) + geom_bar(aes(x = Gender))
```

**A maioria das idades tem 30 a 40 anos**
```{r}
ggplot(dados_rh) + geom_density(aes(x = Age))
```

**A maioria dos colaboradores estão na empresa**
```{r}
ggplot(dados_rh) + geom_bar(aes(x = Attrition))
```

**A mairia dos colaboradores são da área de pesquisa**
```{r}
ggplot(dados_rh) + geom_bar(aes(x = Department))
```

**Função da grande maioria são de vendas**
```{r}
ggplot(dados_rh) + geom_bar(aes(x = JobRole))
```

**A maioria das pessoas tem edução em ciência e da área médica**
```{r}
ggplot(dados_rh) + geom_bar(aes(x = Education)) + facet_grid(~EducationField)
```

**Vamos criar Multiplot Grid para comparar variáveis**
```{r}
p.TotalWorkingYears       <- ggplot(dados_rh) + geom_density(aes(TotalWorkingYears))
p.YearsAtCompany          <- ggplot(dados_rh) + geom_density(aes(YearsAtCompany))
p.YearsSinceLastPromotion <- ggplot(dados_rh) + geom_density(aes(YearsSinceLastPromotion))
p.YearsWithCurrManager    <- ggplot(dados_rh) + geom_density(aes(YearsWithCurrManager))
p.YearsInCurrentRole      <- ggplot(dados_rh) + geom_density(aes(YearsInCurrentRole))
p.PriorYearsOfExperience  <- ggplot(dados_rh) + geom_density(aes(PriorYearsOfExperience))
```

**Organiza no grid**
```{r}
grid.arrange(p.TotalWorkingYears, 
             p.YearsAtCompany, 
             p.YearsSinceLastPromotion, 
             p.YearsWithCurrManager, 
             p.YearsInCurrentRole, 
             p.PriorYearsOfExperience, 
             nrow = 2, 
             ncol = 3)
```

**Tempo de experiência anterior. Vamos descobrir a proporção de funcionários com menos de alguns anos de experiência. (valores escolhidos: 1, 3, 5, 7, 10 anos).**

**Podemos ver que 58% dos funcionários têm menos de 3 anos de experiência de trabalho antes de entrar na IBM. Possíveis problemas: conjuntos de habilidades subdesenvolvidos, base de jovens funcionários. mentalidade de "trabalho" imatura.**
```{r}
length(which(dados_rh$PriorYearsOfExperience < 1)) / length(dados_rh$PriorYearsOfExperience) * 100
length(which(dados_rh$PriorYearsOfExperience < 3)) / length(dados_rh$PriorYearsOfExperience) * 100 
length(which(dados_rh$PriorYearsOfExperience < 5)) / length(dados_rh$PriorYearsOfExperience)* 100 
length(which(dados_rh$PriorYearsOfExperience < 7)) / length(dados_rh$PriorYearsOfExperience) * 100 
length(which(dados_rh$PriorYearsOfExperience < 10)) / length(dados_rh$PriorYearsOfExperience) * 100
```


**Vemos que apenas 22% dos funcionários têm menos de 30 anos, a base de funcionários não é exatamente tão jovem como o esperado.**

**Podemos ver que as pessoas não são tão jovens e com menos experiência.**

```{r}
length(which(dados_rh$Age < 30)) / length(dados_rh$Age)
```

**Verificar nível da educação**

**Cerca de 39% dos funcionários são graduados e 27% realizaram o mestrado. A busca pelo ensino superior pode ter levado a uma diminuição da experiência de trabalho.**
```{r}
summary(dados_rh$Education)
length(which(dados_rh$Education == 3)) / length(dados_rh$Education)
length(which(dados_rh$Education == 4)) / length(dados_rh$Education)
```

**Boxplot mostrando a distribuição do salário mensal para todos os 4 níveis de satisfação no trabalho de 1-4**

**Não há sinais óbvios de que um salário mais alto leva a uma maior satisfação no trabalho**
```{r}
ggplot(data = subset(dados_rh, !is.na(JobSatisfaction)), aes(JobSatisfaction, MonthlyIncome)) + 
  geom_boxplot()
```

**Vamos realizar a correlação entre variavéis**
```{r}
cor(dados_rh$TotalWorkingYears, dados_rh$YearsAtCompany,          use = "complete.obs")
cor(dados_rh$YearsAtCompany,    dados_rh$YearsInCurrentRole,      use = "complete.obs")
cor(dados_rh$YearsAtCompany,    dados_rh$YearsSinceLastPromotion, use = "complete.obs")
cor(dados_rh$YearsAtCompany,    dados_rh$YearsWithCurrManager,    use = "complete.obs")
cor(dados_rh$TotalWorkingYears, dados_rh$MonthlyIncome,           use = "complete.obs")
cor(dados_rh$YearsAtCompany,    dados_rh$MonthlyIncome,           use = "complete.obs") 
```

**Scatterplots**
```{r}
ggplot(dados_rh) + geom_point(aes(TotalWorkingYears, MonthlyIncome))
ggplot(dados_rh) + geom_point(aes(YearsAtCompany, MonthlyIncome))
```

**Vamos investigar a relação do equilíbrio entre vida pessoal e profissional e renda mensal**

**Os funcionários que avaliaram o equilíbrio entre vida profissional e pessoal igual a 1 também têm renda média mensal significativamente mais baixa. Baixo equilíbrio entre vida profissional e baixo salário? Um problema que o departamento de RH precisa examinar.**
```{r}
ggplot(data = subset(dados_rh, !is.na(WorkLifeBalance)), aes(WorkLifeBalance, MonthlyIncome)) + 
  geom_boxplot()
```

**Verificando a diferença salarial entre homens e mulheres.**

**Não há sinais de discriminação de gênero; na verdade, as mulheres ganham um pouco mais, em média, desconsiderando todos os outros fatores.**
```{r}
ggplot(data = subset(dados_rh, !is.na(Gender)), aes(Gender, MonthlyIncome, fill = Gender)) +
  geom_boxplot() + 
  theme(legend.position = "none", plot.title = element_text(hjust = 0.5, size = 10)) +
  labs(x = "Gender", y = "Monthly Income", title = "Salário Mensal Entre Gêneros") +
  coord_flip()
```

**Vamos criar gráficos de acordo com a Função**
```{r}
ggplot(data = subset(dados_rh, !is.na(JobRole))) + geom_boxplot(aes(JobRole, MonthlyIncome)) +
  ggtitle("Salário Mensal Por Função")
```

```{r}
ggplot(data = subset(dados_rh, !is.na(JobRole))) + geom_boxplot(aes(JobRole, AgeStartedWorking)) +
  ggtitle("Idade Que Iniciou na Função")
```

```{r}
ggplot(data = subset(dados_rh, !is.na(JobRole))) + geom_boxplot(aes(JobRole, Age)) +
  ggtitle("Idade Por Função")
```

```{r}
ggplot(data = subset(dados_rh, !is.na(JobRole))) + geom_boxplot(aes(JobRole, YearsAtCompany)) +
  ggtitle("Tempo de Empresa (em anos)")
```

```{r}
ggplot(data = na.omit(dados_rh)) + geom_bar(aes(JobRole, fill = Education), position = "fill") +
  ggtitle("Nível de Educação Por Função") + 
  ylab("Proportion")
```

**Plots de análise multivariada para variáveis normalmente usadas durante o processo de contratação**
```{r}
ggplot(data = dados_rh_1) + 
  geom_bar(aes(x = Education , fill = Attrition), position = 'fill') + 
  facet_grid(.~Department)
```

```{r}
ggplot(data = dados_rh_1) + 
  geom_bar(aes(x = Education , fill = Attrition), position = 'fill') + 
  facet_grid(.~JobRole)
```

```{r}
ggplot(data = dados_rh_1) + 
  geom_bar(aes(x = EducationField , fill = Attrition), position = 'fill') + 
  facet_grid(.~JobRole) + 
  theme(axis.text.x = element_text(angle = -90, hjust = 0))
```

**Plots de análise multivariada para variáveis normalmente usadas após o processo de contratação**
```{r}
ggplot(dados_rh_1) + geom_bar(aes(x = Age, fill = Attrition), position = 'fill') 
ggplot(dados_rh_1) + geom_bar(aes(x = Department, fill = Attrition), position = 'fill') 
ggplot(dados_rh_1) + geom_bar(aes(x = DistanceFromHome, fill = Attrition), position = 'fill')
ggplot(dados_rh_1) + geom_bar(aes(x = `Employee Source`, fill = Attrition), position = 'fill')
ggplot(dados_rh_1) + geom_bar(aes(x = JobRole, fill = Attrition), position = 'fill')
ggplot(dados_rh_1) + geom_bar(aes(x = MaritalStatus, fill = Attrition), position = 'fill')
ggplot(dados_rh_1) + geom_bar(aes(x = AverageTenure, fill = Attrition), position = 'fill')
ggplot(dados_rh_1) + geom_bar(aes(x = Education, fill = Attrition), position = 'fill')
ggplot(dados_rh_1) + geom_bar(aes(x = EducationField, fill = Attrition),position ='fill')
ggplot(dados_rh_1) + geom_bar(aes(x = Gender, fill = Attrition), position = 'fill')
```

**Plots de análise multivariada entre algumas variáveis e o status do funcionário**
```{r}
ggplot(dados_rh_1) + geom_boxplot(aes(Attrition, MonthlyIncome))
ggplot(dados_rh_1) + geom_boxplot(aes(Attrition, PercentSalaryHike))
ggplot(dados_rh_1) + geom_bar(aes(TrainingTimesLastYear, fill = Attrition), position = 'fill')
ggplot(dados_rh_1) + geom_bar(aes(BusinessTravel, fill = Attrition), position = 'fill')
ggplot(dados_rh_1) + geom_bar(aes(OverTime, fill = Attrition), position = 'fill')
ggplot(dados_rh_1) + geom_bar(aes(StockOptionLevel, fill = Attrition), position = 'fill')
ggplot(dados_rh_1) + geom_bar(aes(EnvironmentSatisfaction, fill = Attrition), position = 'fill')
ggplot(dados_rh_1) + geom_bar(aes(JobSatisfaction, fill = Attrition), position = 'fill')
ggplot(dados_rh_1) + geom_bar(aes(JobInvolvement, fill = Attrition), position = 'fill')
ggplot(dados_rh_1) + geom_bar(aes(RelationshipSatisfaction, fill = Attrition), position = 'fill')
ggplot(dados_rh_1) + geom_bar(aes(WorkLifeBalance, fill = Attrition), position = 'fill')
```

**Modelagem Preditiva**

**Vamos concentrar nosso trabalho em tentar ajudar o RH a recrutar melhor visando evitar atritos e, consequentemente, demissões.**

**Criaremos 5 versões do modelo e para cada um vamos explorar as opções e interpretar o resultado.**

**Primeira versão do modelo com algumas variáveis**

```{r}
modelo_v1 <- glm(Attrition ~ Age + Department + DistanceFromHome + `Employee Source` + 
                   JobRole + MaritalStatus + AverageTenure + PriorYearsOfExperience + Gender + 
                   Education + EducationField, 
                 family = binomial, 
                 data = dados_rh)
```

**Podemos ver que a idade, área de pesquisa tem alta correlação com os atritos**
```{r}
summary(modelo_v1)
```

**Departamento, função, tempo de emprego e total de anos de experiência tem alta relevancia para levar em consideração para gerar atrito**
```{r}
vif(modelo_v1)
```

**Vamos dividir os dados em treino e teste. Vamos trabalhar com os dados sem registros de demitidos.**
```{r}
set.seed(2004)
index_treino <- sample.split(Y = dados_rh_1$Attrition, SplitRatio = 0.7)
dados_rh_1_treino <- subset(dados_rh_1, train = T)
dados_rh_1_teste <- subset(dados_rh_1, train = F)
```

**Segunda versão do modelo com dados de treino**
```{r}
modelo_v2 <- glm(Attrition ~ Age + Department + DistanceFromHome + `Employee Source` + 
                   JobRole + MaritalStatus + AverageTenure + PriorYearsOfExperience + Gender + 
                   Education + EducationField, 
                 family = binomial, 
                 data = dados_rh_1_treino)
```

```{r}
summary(modelo_v2)
```

```{r}
vif(modelo_v2)
```

**Previsões**
```{r}
threshold <- 0.5
previsoes_v2 <- predict(modelo_v2, type = 'response', newdata = dados_rh_1_teste)
previsoes_finais_v2 <- ifelse(previsoes_v2 > threshold, 'Voluntary Resignation', 'Current employee')
table(dados_rh_1_teste$Attrition, previsoes_finais_v2)
```

**Terceira versão do modelo com dados de treino e sem variáveis de educação**
```{r}
modelo_v3 <- glm(Attrition ~ Age + Department + DistanceFromHome + `Employee Source` + 
                   JobRole + MaritalStatus + AverageTenure + PriorYearsOfExperience + Gender, 
                 family = binomial, 
                 data = dados_rh_1_treino)
```

```{r}
summary(modelo_v3)
```

```{r}
vif(modelo_v3)
```

**Previsões**
```{r}
threshold <- 0.5
previsoes_v3 <- predict(modelo_v3, type = 'response', newdata = dados_rh_1_teste)
previsoes_finais_v3 <- ifelse(previsoes_v3 > threshold, 'Voluntary Resignation', 'Current employee')
table(dados_rh_1_teste$Attrition, previsoes_finais_v3)
```

**Quarta versão do modelo com dados de treino e sem variáveis de educação e genero**
```{r}
modelo_v4 <- glm(Attrition ~ Age + Department + DistanceFromHome + `Employee Source` + 
                   JobRole + MaritalStatus + AverageTenure + PriorYearsOfExperience, 
                 family = binomial, 
                 data = dados_rh_1_treino)
```

```{r}
summary(modelo_v4)
```

```{r}
vif(modelo_v4)
```

**Previsões**
```{r}
threshold <- 0.5
previsoes_v4 <- predict(modelo_v4, type = 'response', newdata = dados_rh_1_teste)
previsoes_finais_v4 <- ifelse(previsoes_v4 > threshold, 'Voluntary Resignation', 'Current employee')
table(dados_rh_1_teste$Attrition, previsoes_finais_v4)
```

**Quinta versão do modelo com dados de treino e sem variáveis de educação, genero e outro algoritmo**

**Podemos ver que quando a idade é maior que a idade é maior ou igual a 34 anos, termos 62% de chances de continuar na empresa.**

**Se a idade for menor que 22 anos, termos 2% de chances de pedir demissão. Se for maior, podemos ver outras opções para análises entre os relacionamentos das váriaveis**
```{r}
modelo_v5 <- rpart(Attrition ~ Age + Department + DistanceFromHome + JobRole + MaritalStatus + 
                     AverageTenure + PriorYearsOfExperience, 
                   method = "class", 
                   control = rpart.control(minsplit = 500, cp = 0),
                   data = dados_rh_1_treino)
```

**Resumo**
```{r}
summary(modelo_v5)
```

**Vamos criar gráfico da árvore de decisão**
```{r}
rpart.plot(modelo_v5)
```

<br/>

**Podemos concluir que pessoas com mais idade, acima de 34 anos, tem menos atrito no emprego e tem maior tendência de ficar na empresa.**

**Também é importante que o RH, olhe com mais importancia para o departamento, função, tempo de emprego e maior tempo de experiência na hora da contratação de um novo colaborador, para gerar menos atrito no trabalho e que o mesmo fique mais tempo na empresa.**